臺灣臺北地方法院刑事判決　　　　　　　 95年度訴字第884號
公　訴　人　臺灣臺北地方法院檢察署檢察官
被　　　告　丙○○
選任辯護人　陳福寧律師
上列被告因偽造文書等案件，經檢察官提起公訴（95年度偵字第
4221號），本院判決如下：
    主  文
丙○○無罪。
    理  由
一、公訴意旨略以：丙○○與林玉琦（改名乙○○）係朋友關係
    ，兩人於民國九十四年十二月三十一日凌晨零時許，前往臺
    北縣新店市○○○路三十一號「安盛商務旅館」投宿（下稱
    安盛旅館），嗣丙○○為支付當日住宿費用，趁機拿取林玉
    琦置放皮夾內之富邦銀行信用卡一張（卡號：000000000000
    0000 號）後，竟意圖為自己不法所有及偽造文書之犯意，
    未經林玉琦同意或授權，於九十四年十二月三十一日凌晨二
    時許，持該信用卡至旅館大廳櫃臺盜刷消費，金額新臺幣（
    下同）一千八百九十元，並於消費時，在簽帳單上偽簽「林
    玉琦」之署名一枚，以偽造不實私文書簽帳單，進而將之交
    還與櫃臺人員以行使，致該人員陷於錯誤，而提供住宿服務
    ，足以生損害於富邦銀行對信用卡管理之正確性、林玉琦及
    安盛旅館，後趁林玉琦未留意之際，將該信用卡放回原處。
    嗣林玉琦翌日（九十五年一月一日）下午一時許，發覺有異
    向富邦銀行查詢，得知遭人盜刷，於九十五年一月二日報警
    循線查獲上情。因認丙○○所為涉犯刑法第二百十六條、第
    二百一十條之行使偽造私文書及刑法第三百三十九條第二項
    之詐欺得利嫌等語。
二、按犯罪事實應依證據認定之，無證據不得認定犯罪事實；不
    能證明被告犯罪者，應諭知無罪之判決，刑事訴訟法第一百
    五十四條第二項、第三百零一條第一項分別定有明文。所謂
    認定犯罪事實之證據，係指足以認定被告確有犯罪行為之積
    極證據而言，苟未能發現相當證據，或證據不足為不利於被
    告事實之認定時，即應為有利於被告之認定，更不必有何有
    利之證據，亦不能以推測或擬制之方法，以為裁判基礎（最
    高法院二十九年度上字第三一○五號、四十年度臺上字第八
    六號、五十六年度臺上字第八○七號判例意旨參照）。又認
    定犯罪事實所憑之證據，雖不以直接證據為限，間接證據亦
    包括在內；然而無論直接或間接證據，其為訴訟上之證明，
    須於通常一般之人均不致有所懷疑，而得確信其為真實之程
    度者，始得據為有罪之認定（最高法院七十六年度臺上字第
    四九八六號判例意旨參照）。而告訴人之告訴，係以使被告
    受刑事訴追為目的，是其陳述是否與事實相符，仍應調查其
    他證據以資審認；被害人之陳述如無瑕疵，且就其他方面調
    查又與事實相符，固足採為科刑之基礎，倘其陳述尚有瑕疵
    ，則在未究明前，遽採為論罪科刑之根據即難認為適法（最
    高法院五十二年度臺上字第一三○○號、六十一年度臺上字
    第三○九九號判例意旨參照）。
三、公訴人認被告涉有前揭偽造文書及詐欺罪嫌，無非係以被告
    坦承於前揭時、地持告訴人林玉琦之信用卡刷卡支付安盛旅
    館住宿費用，告訴人林玉琦之指訴，並安盛旅館統一發票、
    簽帳單、監視錄影光碟翻拍畫面等資為論據。訊之被告固不
    否認持告訴人之信用卡刷卡支付住宿費用之事實，惟堅決否
    認有何偽造文書及詐欺得利犯行，辯稱：伊與林玉琦係透過
    網路交友認識，兩人於九十四年十二月三十一日相偕前往安
    盛旅館休息，由伊預付休息費用一千元，嗣林玉琦稱其頭痛
    身體不適需改住宿，而之前兩人投宿旅館之費用係由伊支付
    ，故此次住宿費用即改由其支付，惟因其身體不適，乃將信
    用卡交予伊持至櫃檯代為刷卡支付住宿費用，伊刷卡後即將
    簽帳單及信用卡交還林玉琦，並非盜刷等語。是本件所應審
    究者為被告之刷卡行為，是否經告訴人同意而為。經查：
  (一)被告於九十四年十二月三十一日凌晨零時三十四分許偕同告
    訴人前往安盛旅館休息，並預付休息費用一千元，嗣改為住
    宿，由被告持告訴人之信用卡刷卡支付住宿費用一千八百九
    十元等情，業據證人林玉琦及安盛旅館櫃檯服務人員甲○○
    證述綦詳（見本院九十五年十二月十三日、九十六年一月三
    日審判筆錄），並有安盛旅館九十四年十二月三十一日監視
    錄影光碟、翻拍畫面及本院勘驗筆錄存卷可參（見偵查卷第
    二六至三三頁、本院卷第二六至三八頁、五一頁），核與被
    告所述持卡消費之情節相符，此部分事實，自堪認定。
  (二)證人即告訴人林玉琦指稱：伊於九十四年十二月三十日晚間
    與被告乘車出遊，途中被告取出薄荷酒請伊飲用，伊飲畢咳
    嗽不止，被告旋取出不明藥粉一包表示藥效甚佳，即逕自倒
    入伊口中，數分鐘後伊突感頭暈不適，被告建議伊泡熱水澡
    改善情況，隨即將車開往安盛旅館，伊下車後步履不穩，被
    告一路欲行攙扶，伊表示可自己行走，而將被告推開，其後
    所發生之事僅餘片段記憶，只記得醒來後下半身赤裸，被告
    已離去，亦不清楚如何返家，嗣於三十一日晚上八時許，伊
    接擭同事來電始在家中醒來，迨至翌日（九十五年一月一日
    ）上午，伊覺事不對勁，乃檢查皮包內之財物及信用卡有無
    失竊或遭盜刷，並去電發卡銀行查詢，始知富邦銀行信用卡
    遭被告持向安盛旅館盜刷住宿費用等語（見偵查卷第十至十
    四頁、第六七至七四頁、本院九十五年十二月十三日審判筆
    錄第六至九頁），然為被告否認在卷。經核被告與告訴人係
    於九十四年十二月三十一日凌晨零時三十四分許相偕進入安
    盛旅館，告訴人獨立行走於被告之前，單獨步行至大門入口
    處旁之沙發就坐，被告則前往櫃檯預付休息費用及拿取房間
    鑰匙，隨後兩人即徒步通過大廳進入電梯，途中告訴人步履
    如常，且邊將外套整順置於右手肘，神色並無異狀，亦無被
    告試圖攙扶告訴人遭其推拒之情形，二人出電梯後，告訴人
    即跟隨被告身後進入房間等情，有前揭安盛旅館監視錄影光
    碟、翻拍畫面及本院勘驗筆錄可憑，與告訴人前述步履不穩
    ，意識不清之指述尚有未合，其指稱被告於其意識不清之際
    擅取其信用卡盜刷一節，能否採信，已非無疑。又告訴人與
    被告原即舊識，兩人曾於九十四年十二月二十三日相偕前往
    安盛旅館休息，並由被告支付該次休息費用，告訴人並自承
    ：被告曾請伊唱歌，伊要付錢給被告，被告說不要，伊說改
    天再回請，伊不習慣佔人家便宜等語在卷（見偵查卷第七二
    、七三頁），核與被告辯稱因告訴人身體不適需改住宿，且
    兩人之前投宿旅館之費用係由被告支付，故此次住宿費用由
    告訴人支付一節，尚屬相符。再以一般男女投宿旅館，女方
    或因礙於情面，而由男方出面與櫃檯接洽，並非事理所無，
    佐以告訴人身體既有不適，被告因而代其持信用卡至櫃檯簽
    刷一節，與情理亦無違背。復參以告訴人對於進入旅館後所
    發生之事，及醒來如何返家並返家後至接獲同事來電前之過
    往歷程均表不復記憶，則其是否曾經授權被告刷卡，惟於事
    後遺忘，亦非無疑。是以證人即告訴人之前開證述，尚難遽
    為被告未得同意，冒用其信用卡之認定，被告辯稱受託代為
    刷卡等情，非無可採。
四、綜上所述，告訴人之指訴，尚有前述瑕疵存在，此外，復查
    無其他積極證據，足資證明被告確有公訴人所指上開犯行，
    是本件依公訴人所提出之證據，尚不足以證明被告確有公訴
    意旨所指偽造文書及詐欺得利犯行，即不能證明被告犯罪，
    應諭知被告無罪之判決。
據上論斷，應依刑事訴訟法三百零一條第一項，判決如主文。
本案經檢察官郭麗娟到庭執行職務
中　　華　　民　　國　　 96 　　年　　 1 　 月   17 　日
　　　　　　　　刑事第十一庭  審判長法　官  劉方慈
                                    法  官  葉建廷
                                    法  官　鍾淑慧
以上正本證明與原本無異。
如不服本判決，應於判決送達後10日內向本院提出上訴狀（應抄
附繕本）。告訴人或被害人如對於本判決不服者，應具備理由請
求檢察官上訴，其上訴期間之計算係以檢察官收受判決正本之日
期為準。
    　　　　　　　　　　　　　　　　書記官　劉英芬
中　　華　　民　　國　　96　　年　　1 　　月　　23　　日
